臺灣花蓮地方法院刑事判決　　　　　　　96年度簡上字第71號
上　訴　人
即　被　告　乙○○
選任辯護人　吳明益律師
　　　　　　林政雄律師
上列上訴人即被告因賭博案件，不服本院花蓮簡易庭中華民國96
年 3月5日96年度花簡字第115號之第一審判決（聲請簡易判決處
刑案號為95年度偵字第4035號），提起上訴，本院認有刑事訴訟
法第451條之1第4項但書情形，逕為第一審判決如下：
    主    文
原判決撤銷。
乙○○無罪。
    理  由
一、本件聲請簡易判決處刑意旨略以：被告乙○○基於在公眾得
    出入之場所與他人賭博財物之犯意，自民國95年 6月間起，
    在花蓮市○○○路80號不特定公眾得出入之「數碼電子遊藝
    場」，擺設電子賭博機具15台與不特定人賭博財物，其賭博
    玩法係由賭客以新台幣（下同）10元硬幣兌換代幣 1枚，直
    接投入機器，以 10：1之分數計算押注後與機台對賭把玩，
    嗣輸贏之分數累積後，得以機具所得之1分兌換1元之禮券，
    再由賭客將積分禮券持往隔壁即花蓮市○○○路82號被告所
    經營之「展億超商」內，兌換等值之商品。嗣於95年 7月11
    日晚上 9時45分許，在上址為警搜索查獲，並扣得上開賭博
    電玩IC板15片、賭資 25300元、兌換積分券43張等物，因認
    被告涉犯刑法第266條第1項前段賭博罪嫌云云（蒞庭檢察官
    已更正犯罪事實如上）。
二、按犯罪應依證據認定之，無證據不得認定其犯罪事實；又不
    能證明被告犯罪者，應諭知被告無罪之判決，刑事訴訟法第
    154條第2項、第301條第1項分別定有明文。又事實之認定，
    應憑證據，如未能發現相當證據，或證據不足以證明，自不
    能以推測或擬制之方法，為裁判基礎（最高法院40年台上字
    第86號判例參照）。再者，認定不利於被告之事實，須依積
    極證據，苟積極證據不足為不利於被告事實認定時，即應為
    有利於被告之認定，更不必有何有利之證據（最高法院30年
    上字第816號判例可參）。
三、本件檢察官認為上訴人即被告乙○○涉有上開賭博罪嫌，係
    以證人謝詠琳、賴來秀、王漢忠、郭成財之證述及花蓮縣政
    府營利事業登記證2張、花蓮縣政府95年10月2日函附之經濟
    部函在卷可參，暨扣案之賭博電玩IC板15片、賭資 25300元
    、兌換積分券43張為其依據。訊據被告堅決否認有賭博犯行
    ，辯稱：其為展億超商及數碼電子遊藝場之負責人，根據電
    子遊戲場業管理辦法，本來即可兌換2000元之獎品，其所為
    不構成賭博等語。經查：
    (一)被告為數碼電子遊戲場及展億超商負責人，除經被告所自
      承外，並有花蓮縣政府營利事業登記證 2張在卷可參。而
      數碼電子遊戲場為限制級之遊藝場，亦有花蓮縣政府電子
      遊戲場營業級別證 1張附卷足考。按電子遊戲場業管理條
      例第14條第 1項規定：電子遊戲場業得提供獎品，供人兌
      換或直接操作取得；限制級電子遊戲場每次兌換或取得獎
      品之價值不得超過2000元；普通級電子遊戲場每次兌換或
      取得獎品之價值不得超過新台幣1000元。是被告經營上開
      限制級電子遊戲場，自得兌換價值在2000元以下之獎品，
      此行為並不構成賭博罪。
    (二)又公訴人以花蓮縣政府95年10月2日府城商字第095014888
      10號函附之經濟部95年9月25日經商字第09500148290號函
      ，認被告以其自營之展億超商提供電子遊戲場之客人兌換
      超商之商品，此行為涉犯賭博罪嫌。然該函係依上開電子
      遊戲場業管理條例第14條第 1項之規定，認業者如要求顧
      客將把玩機具所得之分數持向營業場所外之超商兌換等值
      商品，與上開規定有違。惟被告所經營之展億超商與數碼
      電子遊戲場係相鄰，且兩店已打通，使用同一出入口，被
      告並雇請店員謝詠琳負責同時看顧上開超商及電子遊戲場
      等情，業據被告供承在卷，核與證人謝詠琳於警詢所證述
      之情節相符（被告及辯護人於辯論終結前，就證人謝詠琳
      警詢陳述之證據能力均未聲明異議，本院認依刑事訴訟法
      第159條之5第1項、第2項之規定，上開證人於警詢之陳述
      有證據能力），並有現場照片32張附卷可參。由被告同時
      為展億超商及數碼電子遊戲場之負責人，展億超商及數碼
      電子遊戲場業互通及對外使用同一出入口，復由同一店員
      看顧等情以觀，可知兩者乃同一營業之場所，僅內部有所
      區分，是遊戲場之客人持積分向超商兼遊戲場之店員兌換
      獎品之行為，實難認與電子遊戲場業管理條例第14條第 1
      項之規定有違，自與賭博罪之構成要件不符。
    (三)至證人賴來秀、王漢忠、郭成財於警詢之證詞（被告及辯
      護人於辯論終結前，就上開證人警詢陳述之證據能力均未
      聲明異議，本院認依刑事訴訟法第159條之5第1項、第2項
      之規定，上開證人於警詢之陳述有證據能力），及扣案之
      機具IC板15片、現金 25300元，僅能證明被告有經營上開
      電子遊戲場業之事實，均不能證明被告有賭博之犯行。
    (四)綜上，本件依檢察官所舉之證據及本院調查證據之結果，
      均無法認定被告涉有公訴人所指之賭博犯行。原審疏未詳
      究前情，遽為被告有罪科刑之判決，自非允洽。本件被告
      上訴執其並無犯罪行為為由，指摘原判決不當，為有理由
      ，自應由本院將原判決撤銷，改諭知被告無罪之判決。
四、末按第二審之地方法院合議庭受理簡易判決上訴案件，應依
    通常程序審理，其認案件有刑事訴訟法第 452條所規定，具
    有同法第451條之1第 4項但書所列各款情形之一者，應撤銷
    原判決，逕依通常程序為第一審判決，法院辦理刑事訴訟簡
    易程序案件應行注意事項第14條定有明文。而本案經審理結
    果認為應諭知被告無罪之判決，核屬刑事訴訟法第451條之1
    第4項但書第3款規定之情形，依上開規定，應依通常程序為
    第一審判決，附此敘明。
據上論斷，依刑事訴訟法第452條、第455條之1第1項、第 3項、
第369條第1項、第364條、第301條第1項前段，判決如主文。
本案經檢察官甲○○到庭執行職務。
中　　華　　民　　國　　96　　年　　6 　　月　　15　　日
　　　　　　　　　      臺灣花蓮地方法院刑事第一庭
                            審判長法　官  張 健 河
                                  法  官  吳 韻 馨
                                  法  官  李 世 華
上列正本證明與原本無異。
如對本判決不服，應於送達後10日內，向本院提出上訴狀。（應
抄附繕本）
                                  書記官
中　　華　　民　　國　　96　　年　　6 　　月　　20　　日
